【裁判字號】    92,選上訴,549
【裁判日期】    921223
【裁判案由】    違反公職人員選舉罷免法
【裁判全文】
臺灣高等法院臺南分院刑事判決          九十二年度選上訴字第五四九號      Ｇ
      上  訴  人  臺灣臺南地方法院檢察署檢察官
      被      告  甲  ○  ○
      選任辯護人  李  家  鳳
右上訴人因被告違反公職人員選舉罷免法案件，不服臺灣臺南地方法院九十一年度訴
字第五三五號中華民國九十二年四月十四日第一審判決（起訴案號：臺灣臺南地方法
院檢察署九十年度偵字第一四九四０號、九十一年度偵字第一四三六號），提起上訴
，本院判決如左：
      主      文
原判決撤銷。
甲○○意圖使候選人不當選，以在電腦網路上張貼文章之方法傳播不實之事，足以生
損害於他人，處有期徒刑肆月，如易科罰金，以佰元折算壹日，褫奪公權壹年。
      事      實
一、甲○○為第五屆立法委員選舉候選人謝鈞惠（另由檢察官為不起訴處分）之子，
    並實際負責其父謝鈞惠之選舉事務，明知無確切憑據，竟意圖使與其父同選區之
    立法委員候選人乙○○無法當選，於民國九十年九月八日凌晨三時十分四十八秒
    在台南縣永康市○○街三十七號，利用以其母謝郭淑霞（另由檢察官為不起訴處
    分）名義申請之數位聯合公司ＳＥＥＤＮＥＴ網路ＡＤＳＬ帳號ｔ000000
    0，經由（○六）0000000號電話連線上網，在網址：「ｈｔｔｐ：＼＼
    ｔｗ‧ｐｏｌｉｔｉｃｓ‧ｙａｈｏｏ‧ｃｏｍ＼ｐｒｏｆｉｌｅ＼８５５？ａ
    ＝ｒ＆ｂ＝１０９」ＹＡＨＯＯ奇摩網站的「政治開講」「政治人物─給乙○○
    的話」討論區中，以「看不下去的人」名義，張貼「環保流氓」一文，散播乙○
    ○於七十五年競選永康市長時，發行選後兌換券新台幣（以下同）五百元，於選
    舉失利後逃之夭夭；帶領民眾圍堵中華李瓦斯公司及家樂福公司談判獨得五百萬
    元；以立委身份取得環保公司及外勞仲介公司執照，利用權勢傾倒垃圾於菜寮溪
    及農田，以及強迫威致鋼鐵公司等僱請其環保公司及外勞仲介公司等情予不特定
    人觀覽，足以生損害於乙○○，經乙○○告訴後，由台南縣警察局調閱聯線紀錄
    ，並於九十年十月二十九日前往台南縣永康市○○街三十七號搜索而查獲。
二、案經告訴人乙○○訴由臺南縣警察局移送臺灣臺南地方法院檢察署檢察官偵查暨
    自動檢舉起訴。
      理      由
一、訊據被告甲○○（下稱被告）矢口否認有何違反公職人員選舉罷免法犯行，辯稱
    前揭電腦網路上之文章並非伊所張貼，亦非伊所授意云云。
二、經查右揭在ＹＡＨＯＯ奇摩網站「政治開講」「政治人物─給乙○○的話」討論
    區中，確有以「看不下去的人」名義，張貼「環保流氓」一文，散播告訴人乙○
    ○於七十五年競選永康市長時，發行選後兌換券五百元，於選舉失利後逃之夭夭
    ；帶領民眾圍堵中華李瓦斯公司及家樂福公司談判獨得五百萬元；以立委身份取
    得環保公司及外勞仲介公司執照，利用權勢傾倒垃圾於菜寮溪及農田，以及強迫
    威致鋼鐵公司等僱請其環保公司及外勞仲介公司等內容，此有ＹＡＨＯＯ奇摩網
    站「環保流氓」一文列印資料附卷足稽，又經台南縣警察局向ＹＡＨＯＯ奇摩網
    站及ＳＥＥＤＮＥＴ數位聯合網路服務公司調取九十年九月八日前後之上網路紀
    錄，發現以謝郭淑霞名義申請之ＡＤＳＬ上網帳號，於九十年九月七日二十三時
    八分五十二秒上網（ＩＰ２１１‧７４‧２４７‧２４０）後，多次出現於ＹＡ
    ＨＯＯ奇摩政治版上，並觀看文章，於九月八日上午二時四分五十四秒停留在乙
    ○○討論區後，至九月八日凌晨三時十分四十八秒再度出現，約計一個小時，有
    台南縣警察局刑警隊電腦犯罪專責小組報告、ＹＡＨＯＯ奇摩網站之連線紀錄、
    數位聯合公司ＡＤＳＬ帳號ｔ0000000申請資料及九十年九月八日前後之
    連線紀錄、（○六）0000000號電話之裝機人資料之中華電信公司電信使
    用者資料查詢單在卷可憑，堪認在電腦網路上張貼前揭文章者，係利用被告位於
    台南縣永康市○○街三十七號處所之電腦以被告之母謝郭淑霞名義申請之ＡＤＳ
    Ｌ帳號為之。又被告自承其上網之電腦放在三合院建築內，晚上並未住人，一直
    當作其父親競選服務處使用，其實際住處離該服務處約四十公尺（見原審卷第六
    十九頁），而被告父親謝鈞惠之競選事務一直由被告負責，並由被告代表其父外
    出拜票、拉票，亦為被告所不否認之事實，前揭文章張貼時間係在凌晨三時許，
    服務處其他人員業已下班，此據證人即謝鈞惠競選服務處人員謝瓊琪於偵查中證
    稱：被告有使用電腦，晚間工作到十一點，除了謝議員外無人留守等語，及文宣
    人員鄭日常於偵查中證稱：晚間十二點後就回家，沒有人了等語屬實，系爭文章
    顯非被告家人以外之人張貼，而被告父母不會使用電腦，業經檢察官為不起訴處
    分確定，被告負責實際選務又會使用電腦，本件以被告之母謝郭淑霞名義上網張
    貼系爭文章之電腦，自九十年九月七日十一時八分五十二秒即連線上網，使用至
    九月八日凌晨三時十一分八秒，前後長達約三個小時，被告掌管上址，豈有不知
    何人使用電腦上網之理？以系爭文章在凌晨三時許猶停留在被告所得掌管電腦之
    時地觀之，當時唯有被告能接觸使用該部上網之電腦，其參與父親之競選工作，
    與告訴人乙○○自有選舉對立之立場，該篇文章應係由其張貼無訛。參以本件經
    囑託法務部調查局以控制問題法及混合問題法對被告實施測謊鑑定結果，被告對
    其所回答之「（一）署名「看不下去的人」不是伊。（二）其未張貼「環保流氓
    」一文。」等問題，經測試均呈情緒波動之反應，研判有說謊，此有法務部調查
    局九十二年八月十五日調科南字第０九二六二三六三六八０號測謊報告書在卷可
    稽，雖被告經法務部調查局就另一「案發時是不是你在上網」之問題實施測謊鑑
    定時並未呈現說謊反應，惟上開電腦於前揭時地如前所述上網長達三小時，並無
    證據證明均係被告持續為之，故就「案發時是不是你在上網」之問題未呈現情緒
    波動之反應，並不能反證系爭文章與被告無涉，以被告身為選務中樞人員，對其
    掌管之電腦所發出之訊息，實難諉為不知，且張貼系爭文章者係於九月八日上午
    二時四分五十四秒停留在乙○○討論區後，至九月八日凌晨三時十分四十八秒再
    度出現，約計一個小時，以文章長度來看，顯係直接於討論區內鍵入文字張貼，
    故於使用者電腦內，不會留下痕跡，以長度而論，縱非被告親自鍵入，於凌晨三
    時在老家三合院內，亦必在其授意或允許之下始得從容為之，被告所辯前揭電腦
    網路上之文章並非伊所張貼，亦非伊所授意云云，不足採信，依上開證據已足資
    證明係被告上網張貼系爭文章者，而該文章內容並無任何舉證，顯認其確有憑據
    ，故其誹謗告訴人乙○○，意圖使其不當選之事證明確，其犯行堪以認定，應予
    依法論科。
三、核被告所為，係犯公職人員選舉罷免法第九十二條之意圖使候選人不當選，以他
    法即在電腦網路上張貼文章之方法傳播不實之事罪。按公職人員競選期間，被告
    意圖使告訴人不當選，以前揭方法傳播不實之事，足以生損害於告訴人之名譽時
    ，雖同時符合刑法第三百十條第二項之誹謗罪與公職人員選舉罷免法第九十二條
    之意圖使候選人不當選，以他法即在電腦網路上張貼文章之方法傳播不實之事之
    犯罪構成要件，因係法規之錯綜關係，致一個犯罪行為，同時有數符合該犯罪構
    成要件之法條可以適用，應依法規競合法理，擇一依公職人員選舉罷免法第九十
    二條規定論處（參閱最高法院八十七年度第六次刑事庭會議決議壹）。原審未詳
    查，以不能證明被告犯罪，而為被告無罪之判決，即有未當。公訴人上訴指摘被
    告自承負責選務而其他兄弟姊妹並未參與競選活動，張貼系爭文章之系爭電腦又
    係供競選之用，審酌張貼系爭文章之時間，足認係屬被告所為，原審判決被告無
    罪，認事用法，均有未洽等語，為有理由，應由本院將原判決撤銷改判。爰審酌
    被告犯罪之動機、目的、手段、素行、犯罪所生危害及犯罪後之態度等一切情狀
    ，量處如主文第二項所示之刑，並諭知易科罰金之折算標準。又被告所犯公職人
    員選舉罷免法第九十二條之罪，經宣告有期徒刑以上之刑，爰依同法第九十八條
    第三項規定並宣告褫奪公權一年。
據上論結，應依刑事訴訟法第三百六十九條第一項前段、第三百六十四條、第二百九
十九條第一項前段、公職人員選舉罷免法第九十二條、第九十八條第三項、刑法第十
一條前段、第四十一條第一項前段、第三十七條第二項、罰金罰鍰提高標準條例第二
條，判決如主文。
本案經檢察官王碧霞到庭執行職務。
中    華    民    國      九十二      年      十二      月      二十三  日
                                  臺灣高等法院臺南分院刑事第二庭
                                      審判長法官  黃    崑  宗
                                            法官  林    勝    木
                                            法官  葉    居    正
右正本證明與原本無異。
如不服本判決，應於判決送達後十日內向本院提出上訴狀，其未敘述理由者並應於提
出上訴狀後十日內向本院補提理由書（應附繕本)。
                                      法院書記官  陳    嘉    琍
中    華    民    國      九十二      年      十二      月      三十    日
附錄法條：
公職人員選舉罷免法第九十二條：
意圖使候選人當選或不當選，以文字、圖畫、錄音、錄影、演講或他法，散布謠言或
傳播不實之事，足以生損害於公眾或他人者，處五年以下有期徒刑。


司法院資訊處製作；財團法人民間司法改革基金會備份。
